臺灣高等法院高雄分院刑事判決　　　　 96年度交上訴字第1號
上　訴　人
即　被　告　乙○○
選任辯護人　陳文卿　律師
上列上訴人因公共危險等案件，不服臺灣高雄地方法院95年度交
訴字第239 號中華民國95年11月30日第一審判決（起訴案號：臺
灣高雄地方法院檢察署95年度調偵字第604 號），提起上訴，本
院判決如下：
     主  文
上訴駁回。
     事  實
一、乙○○於民國（下同）91年間因竊盜及偽造文書案件，經臺
    灣高等法院臺南分院處有期徒刑11月確定，於91年11月14日
    執行完畢。其考領有職業聯結車駕駛執照，係玉洲汽車貨運
    有限公司之聯結車司機，為從事駕駛業務之人。95年1 月17
    日21時35分許，駕駛車牌號碼912-GN號營業用曳引車後拖牌
    照號碼LQ-B1 號之營業半拖車（以下稱聯結車），沿高雄縣
    路竹鄉○○路由南向北行駛，行經大公路227 號之際，疏未
    注意二車併行間隔，並隨時採取必要之安全措施，適王浩宇
    駕駛車牌號碼機臨2578號重型機車沿大公路外側車道由南向
    北駛，亦疏未注意車前狀況而閃煞未及，致上開機車撞及上
    開聯結車之拖車右後車尾防撞護欄下方，造成王浩宇人車倒
    地受傷，於送醫途中即因顏面及顱內骨折併顱內出血死亡。
    詎乙○○明知駕車肇事致人倒地受傷，竟未報警處理或協助
    將傷者王浩宇送醫，僅下車查看上開聯結車毀損情形，隨即
    駕車加速駛離現場，嗣經附近住戶甲○○見狀後騎乘機車追
    趕，並記下上揭曳引車之車號提供予警方，始循線查獲上情
    。
二、案經王浩宇之父王煥文訴請高雄縣警察局鳳山分局報告臺灣
    高雄地方法院檢察署檢察官偵查起訴。
    理  由
壹、程序方面
　　按被告以外之人於審判外之言詞或書面陳述，除法律有規定
  　者外，不得作為證據；又被告以外之人於審判外之陳述，雖
    不符刑事訴訟法第159 條之1 至第159 條之4 之規定，而經
    當事人於審判程序同意作為證據，法院審酌該言詞陳述或書
    面陳述作成時之情況，認為適當者，亦得為證據；另當事人
    、代理人或辯護人於法院調查證據時，知有第159 條第1 項
    不得為證據之情形，而未於言詞辯論終結前聲明異議者，視
    為有前項之同意，刑事訴訟法第159 條第1 項、第159 條之
    5 分別定有明文。本件檢察官、辯護人及被告於本院準備程
    序時，就原審判決所引用各項證據（含傳聞證據、非傳聞證
    據及符合法定傳聞法則例外之證據）之證據能力均明示同意
    有證據能力（見本院卷第30頁），且於本院言詞辯論終結前
    ，檢察官、辯護人及被告對於卷附具有傳聞證據性質之證據
    ，既均已知其情，均未聲明異議，本院認該具有傳聞證據性
    質之證據，並無任何違法取證之不適當情形，以之作為證據
    使用係屬適當，自得採為認定事實之證據。
貳、實體方面
一、訊據上訴人即被告乙○○（下稱被告）矢口否認有何肇事逃
    逸犯行，辯稱：伊當時不知發生車禍事故，以為短鋼筋掉下
    來，才下車察看，但沒有往後看，確無肇事逃逸；且伊在原
    審並未坦承有肇事逃逸犯行云云。
二、經查：
  (一)上揭事實，業據被告於原審審理時坦承不諱，核與證人甲○
    ○於警詢及偵查證述之情節相符，並有道路交通事故調查報
    告表(一)、(二)、道路交通事故現場圖及照片66張等資料在卷可
    稽。又被害人王浩宇因本件車禍死亡一事，亦據臺灣高雄地
    方法院檢察署檢察官督同法醫師相驗屬實，製有勘驗筆錄、
    相驗屍體證明書、驗斷書附卷可稽，被告上開肇事致人死亡
    而逃逸之自白核與事實相符，已非不可採信。
  (二)證人甲○○於本院審理時到庭結證稱：「（你當天目擊情形
    ？）我在家裡聽到撞擊聲，我家在巷子裡面，我馬上騎摩托
    車趕到馬路上，看到機車騎士倒在路中央，聯結車停在騎士
    前方4 、50公尺處」、「（你出來時，有沒有看到聯結車司
    機？）他下車查看他車子右前半段，看到他剛下來查看」、
    「（你們在後面這些人，有沒有跟前面的司機講發生事故？
    ）沒有，他下車查看後，就上車開走了」、「（開走以後，
    你是不是有騎機車去追他？）有」、「（後來他到前面碰到
    紅綠燈，是否有停下？）有，因為他前面已經有停一台車子
    ，他才停下來，我就看到車牌以後，我就沒有再追他了」、
    「（你什麼狀況下開始追被告？）他剛起步走的時候」、「
    （你追的速度，開多少？）6 、70公里」、「（那時被告開
    多少？）7 、80左右」、「（你看到號碼時，被告又開走了
    ？）剛好綠燈，他又開走了」等語甚詳（見本院卷第45至48
    頁）。參以本件車禍肇事結果，被害人王浩宇騎乘之機車車
    頭嚴重毀損，被告所駕曳引車所附LQ-B1 號營業半拖車後方
    防撞右護欄斷裂，此有卷附照片多張可稽（見偵卷第41至43
    頁），足見本件撞擊力甚大，且撞擊所發出之聲響，即使遠
    4 、50公尺外巷內之證人甲○○都可聽聞（見本院卷第46、
    49頁），被告近在車內，焉有毫無聽聞可能？又被告自承曾
    下車察看車輛情形，雖以可能車輛壓過道路凹洞云云置辯，
    惟系爭路段並無坑洞或高低不平情形，此有卷附道路交通事
    故調查報告表(一)及現場照片多張可憑（見偵卷第20頁、第39
    、40頁），已見其供述不實。又被告主觀上既有壓過凹洞而
    感覺車輛震動，其下車後無非在察看造成震動之原因、鋼筋
    綑綁狀況、有無因震動而使鋼筋掉落地面等始符事理，被告
    焉有下車後僅察看車前而均不察看車後方馬路狀況及檢視車
    輛與後載貨物綑綁、散落狀況可能？且本件車禍肇事現場距
    被告停車處約為4 、50公尺，肇事現場有路燈照明，旁邊住
    家已有人出來現場察看等情，均據證人甲○○於本院審理時
    證述明確，被告停車處顯可輕易發現車禍肇事現場，如被告
    無肇事逃逸之故意，其何須於上車起步後即快速，且以時速
    7 、80公理之高速駛離現場？被告上開不知肇事，無逃逸故
    意之辯詞，顯屬卸責之詞，不足採信。
  (三)綜上所述，被告上開所辯各情，顯屬事後卸責之詞，不足採
    信。本件事證明確，被告上開犯行堪以認定。
三、核被告所為，係犯刑法第185 條之4 肇事逃逸罪。又被告前
    因竊盜及偽造文書案件，經臺灣高等法院臺南分院判處有期
    徒刑11月確定，並於91年11月14日執行完畢之事實，有臺灣
    高等法院被告前案紀錄表及臺灣高雄地方法院檢察署刑案資
    料查註紀錄表各1 份在卷可按，其於5 年以內故意再犯本件
    有期徒刑以上之罪，為累犯，應依刑法第47條加重其刑。
四、原審認被告罪證明確，因而適用刑法第185 條之4 、第47條
    規定，並審酌被告駕駛聯結車，於肇事後未停車察看被害人
    傷勢及加以救護，反而逕行逃離現場，對於其他用路人之保
    護尚有不足，行為實有不當，惟念被告犯罪後坦承犯行，並
    與被害人家屬達成和解，有台南縣永康市調解委員會調解筆
    錄在卷可參（見原審卷第36頁），堪認犯後態度良好等一切
    情狀，量處有期徒刑8 月。經核原判決認事用法均無不合，
    量刑亦屬允當。被告上訴意旨，空言否認肇事逃逸犯行，指
    摘原判決不當，為無理由，應予駁回。
五、原審關於被告業務過失致死部分，業經被告於本院審理時撤
    回上訴，本院爰不予論列。
據上論斷，應依刑事訴訟法第368條，判決如主文。
本案經檢察官許月雲到庭執行職務。
中　　華　　民　　國　　96　　年　　2 　　月　　15　　日
                  刑事第四庭    審判長法官　蕭權閔
                                      法官　陳吉雄
                                      法官　林水城
以上正本證明與原本無異。
如不服本判決應於收受本判決後10日內向本院提出上訴書狀，其
未敘述上訴理由者，並得於提起上訴後10日內向本院補提理由書
狀（均須按他造當事人之人數附繕本）「切勿逕送上級法院」。
中　　華　　民　　國　　96　　年　　2 　　月　　15　　日
　　　　　　　　　　　　　　　　　　書記官　吳新貞
附錄本判決論罪科刑法條：
刑法第185條之4
駕駛動力交通工具肇事，致人死傷而逃逸者，處6 月以上5 年以
下有期徒刑。
